【裁判字號】    98,家聲,108
【裁判日期】    980615
【裁判案由】    核定遺產管理人報酬
【裁判全文】
臺灣高雄地方法院民事裁定             98年度家聲字第108號
聲  請  人  楊譜諺律師即被繼承人甲○○之遺產管理人
上聲請人聲請核定遺產管理人報酬事件，本院裁定如下：
    主  文
聲請人任被繼承人甲○○（男，民國○○○年○○月○○日生，
身分證統一編號：Ｚ000000000號）之遺產管理人之報
酬核定為新臺幣肆萬元。
程序費用新臺幣壹仟元由被繼承人甲○○之遺產負擔。
    理  由
一、按「遺產管理人，得請求報酬，其數額由親屬會議按其勞力
    及其與被繼承人之關係酌定之。」、「依本法之規定應開親
    屬會議時，由當事人、法定代理人或其他利害關係人召集之
    。」、「親屬會議不能召開或召開有困難時，依法應經親屬
    會議處理之事項，由有召集權人聲請法院處理之。」，民法
    第1183條、第1129條、第1132條第2 項前段分別定有明文。
二、聲請意旨略以：聲請人前經本院96年度財管字第174 號民事
    裁定選任為被繼承人甲○○之遺產管理人。嗣依本院97年度
    家催字第142 號民事裁定為公示催告，並進行相關管理遺產
    行為。嗣於公示催告債權人期滿後，針對本件遺產管理案件
    ，亦應向主管之國有財產局等機關辦理結案作業，否則尚有
    稅捐相關法令之罰則。經聲請人查訪後，被繼承人之遺產總
    值為新臺幣（下同）2,010,000 元，債權人已申報債權總額
    為2,936,028 元。又聲請人經本院選任為被繼承人甲○○之
    遺產管理人後，即積極進行閱卷清查遺產，並遠赴臺中市中
    山地政事務所為遺產管理人之不動產登記，及為申請被繼承
    人之遺產歸屬清單、各類財產所得清單、不動產謄本等資料
    ，並聲請公示催告、登報及通知債權人報明債權等，而代墊
    相關規費共計4,337 元。而被繼承人之債權人臺中商業銀行
    向臺灣臺中地方法院民事執行處聲請就被繼承人之遺產進行
    強制執行拍賣，經該院民事執行處拍定為2,010,000 元，茲
    因遺產管理人之報酬已難期待由親屬會議酌定，爰依法狀請
    本院酌定本件遺產管理人報酬等語。
三、經查：
  (一)本件被繼承人甲○○死亡後，其繼承人均已拋棄繼承權，且
    未經親屬會議選定遺產管理人，經本院選任聲請人為被繼承
    人之遺產管理人乙節，有聲請人提出之本院96年度財管字第
    174 號民事裁定暨確定證明書附卷可稽，堪信為真實。準此
    ，聲請人顯難召開親屬會議酌定其管理遺產之報酬，是其本
    於利害關係人之地位，聲請本院酌定報酬，洵屬有據。
  (二)聲請人主張之前揭事實，除上述裁定外，另據其提出本院97
    年度家催字第142 號民事裁定、遺產清冊、財產歸屬資料清
    單、全國贈與資料清單、債權人暨債務清冊、臺中市中山地
    政事務所書函、遺產管理情形清冊、催告債權人函文、遺產
    稅延期申報申請書、遺產管理債權計算書及其單據、臺灣臺
    中地方法院民事執行處98年3 月11日中院彥民執九字第7679
    5 號通知等件影本為證，堪信為真實。本院審酌：被繼承人
    之遺產經臺灣臺中地方法院民事執行處拍定價格為2,010,00
    0 元，其債權人臺中商業銀行股份有限公司、財政部高雄市
    國稅局、高雄市監理所，除此之外，尚無其他債權人陳報債
    權、債務或遺贈，足見其遺產法律關係尚屬單純，無其他繁
    瑣事務代處理，聲請人處理上開事務及後續所需時間之久暫
    、耗費人力之程度及各債權人受償權利之保障等一切情狀，
    認聲請人任被繼承人甲○○遺產管理人之報酬金額，核定為
    40,000 元（含已代墊費用），即屬適當。爰酌定如主文第1
    項所示。至於聲請人另請求擔任遺產管理人所支出之代墊費
    用4,337 元乙節，因該部分代墊費用依法應由遺產支應，而
    列於遺產管理人之報酬內，故此部分應無庸另行核給，併此
    述明。
四、末按依法應由關係人（包括聲請人、相對人及其他利害關係
    人）負擔費用者，法院裁定命關係人負擔時，應一併確定其
    數額，非訟事件法第24條第1 項所明定。經核本件聲請事件
    ，應徵之程序費用為1,000 元，依非訟事件法第157 條規定
    ，應由遺產負擔，爰併予確定如主文第2 項所示，附此敘明
    。
五、依非訟事件法第157 條、第24條第1 項，裁定如主文。
中    華    民    國    98    年    6     月    15    日
                  家事法庭  司法事務官   林千莙
以上正本證明與原本無異。
如對本裁定抗告，須於裁定送達後10日之不變期間內，向本院提
出抗告狀，並繳納抗告費新臺幣1,000元。
中    華    民    國    98    年    6     月    15    日
                                書記官   王少玲


司法院資訊處製作；財團法人民間司法改革基金會備份。
